【裁判字號】    99,上訴,267
【裁判日期】    990615
【裁判案由】    偽證
【裁判全文】
臺灣高等法院臺中分院刑事判決         99年度上訴字第267號
上  訴  人
即  被  告  庚○○
上  訴  人
即  被  告  丙○○
上列上訴人因偽證案件，不服臺灣苗栗地方法院98年度訴字第70
6號中華民國98年12月9日第一審判決（起訴案號：臺灣苗栗地方
法院檢察署98年度偵字第4038號），提起上訴，本院判決如下：
    主  文
原判決撤銷。
庚○○教唆犯偽證罪，累犯，處有期徒刑肆月。
丙○○犯偽證罪，處有期徒刑參月。
    事  實
一、庚○○前因違反毒品危害防制條例案件，經法院判處有期徒
    刑4月確定，於民國97年7月8日執行完畢。緣庚○○為孟宏
    工程有限公司之負責人，於94年10月27日與戊○○訂立工程
    契約，承作戊○○有坐落苗栗縣頭份鎮○○路78巷12號之房
    屋興建工程，該工地內原堆置有戊○○所有之鋼筋6.3公噸
    ，然庚○○於94年12月19日將上開鋼筋出售案外人民皓資源
    回收場，戊○○以庚○○未得其同意將上開鋼筋出售，認受
    有財產上之損失，因而向臺灣苗栗地方法院苗栗簡易庭提起
    因請求侵權行為損害賠償訴訟，經臺灣苗栗地方法院苗栗簡
    易庭以96年度苗簡字第360號判決庚○○應給付戊○○新臺
    幣（下同）81,900元，及自95年12月5日起至清償日止，按
    年息百分之5計算之利息。庚○○不服前揭判決提起上訴，
    經臺灣苗栗地方法院以97年度簡上字第30號審理後，庚○○
    始提出就案情有重要關係事項之有關遭其轉賣鋼筋折抵工程
    款5萬元一事，並教唆原無偽證犯意之丙○○於前開上訴事
    件審理時附和其說詞，嗣丙○○果於97年12月4日下午4時45
    分許，在臺灣苗栗地方法院97年度簡上字第30號請求侵權行
    為損害賠償事件準備程序中以證人身分作證時，供前具結後
    ，就該案情有重要關係之上開事項（即庚○○與戊○○是否
    達成以工地現場之鋼鐵折5萬元工程款），故為虛偽不實之
    陳述：「（你去簽約時，當兩造《指庚○○、戊○○》在談
    時，你坐在哪裡？）我坐在他們的旁邊。‧‧‧（談的總價
    是多少？）820萬，剩下一些鋼鐵說要算5萬元，後來是815
    萬元。（是什鐵？）蓋房子用的鐵。（怎麼的情形要算5萬
    元？）被上訴人《指戊○○》說有一些鋼鐵要給上訴人用，
    所以要扣5萬元。（上訴人如何表示？）他表示贊成。」云
    云，足以影響上開案件審判之正確性。
二、案經戊○○告發後經臺灣苗栗地方法院檢察署檢察官偵查起
    訴。
    理  由
壹、證據能力部分
    按被告以外之人於審判外之陳述，雖不符刑事訴訟法第159
    條之1至第159條之4等前4條之規定，而經當事人於審判程序
    同意作為證據，法院審酌該言詞陳述或書面陳述作成時之情
    況，認為適當者，亦得為證據。當事人、代理人或辯護人於
    法院調查證據時，知有第159條第1項不得為證據之情形，而
    未於言詞辯論終結前聲明異議者，視為有前項之同意，刑事
    訴訟法第159條之5定有明文。立法意旨在於傳聞證據未經當
    事人之反對詰問予以核實，原則上先予排除。惟若當事人已
    放棄反對詰問權，於審判程序中表明同意該等傳聞證據可作
    為證據；或於言詞辯論終結前未聲明異議，基於尊重當事人
    對傳聞證據之處分權，及證據資料愈豐富，愈有助於真實發
    見之理念，且強化言詞辯論主義，使訴訟程序得以順暢進行
    ，上開傳聞證據亦均具有證據能力。查，本案下列所援引之
    全部卷證資料，檢察官及上訴人即被告（下稱被告）庚○○
    、許俊與於本案辯論終結前均不爭執其證據能力，本院審酌
    各該證據作成時之情況，並無不法取得之情形，認亦適合作
    為本案之證據，揆諸上開說明，各該證據均有證據能力。
貳、實體部分
一、訊據被告庚○○供稱其向戊○○承包工程，工程款原為820
    萬元，後來戊○○說要扣5萬元以抵償其轉賣的鋼鐵，所以
    工程款改為815萬元，當時其太太與丙○○、丙○○的兒子
    都有在場云云；訊據被告丙○○則供稱簽約當時其坐在庚○○旁邊，有聽到簽約總價820萬，剩下一些鋼鐵說要算5萬元
    ，後來是815萬元，然對於簽約日期及周遭人事地均已忘記
    云云。
二、惟查：
  (一)被告丙○○確於97年12月4日下午4時45分許，至臺灣苗栗地
    方法院97年度簡上字第30號侵權行為損害賠償事件行準備程
    序時供前具結作證稱：「（你去簽約時，當兩造《指庚○○
    、戊○○》在談時，你坐在哪裡？）我坐在他們的旁邊。‧
    ‧‧（談的總價是多少？）820萬，剩下一些鋼鐵說要算5萬
    元，後來是815萬元。（是什鐵？）蓋房子用的鐵。（怎麼
    的情形要算5萬元？）被上訴人《指戊○○》說有一些鋼鐵
    要給上訴人用，所以要扣5萬元。（上訴人如何表示？）他
    表示贊成。」等語，有該97年12月4日準備程序筆錄、證人
    結文各1份附卷足憑（98年度他字第41號卷第19-22頁；98年
    度偵字第4038號卷第15頁），並經本院調取臺灣苗栗地方法
    院97年度簡上字第30號案卷查閱屬實，是此作證情事，洵堪
    認定。茲所應審究者，厥為被告丙○○之證述是否虛偽，是
    否為就案情有重要關係之事項。
  (二)臺灣苗栗地方法院97年度簡上字第30號請求侵權行為損害賠
    償事件，係由戊○○起訴主張被告庚○○為孟宏工程有限公
    司之負責人，於94年10月27日與戊○○訂定工程契約，承作
    門牌號碼：苗栗縣頭份鎮○○路78巷12號房屋之興建工程，
    該工地內原堆置有戊○○所有之鋼筋6.3 公噸，詎被告庚○○竟於94年12月19日將上開鋼筋出售予訴外人民皓資源回收
    場，並將賣得價金侵占入己，而依臺灣區鋼鐵工業同業公會
    提供之鋼筋價格資料所示，遭庚○○盜賣之鋼筋當時之最低
    價格為每公噸1萬3000元，是戊○○所受損害應為8萬1900元
    ，為此依侵權行為之法律關係，訴請被告庚○○賠償上開損
    害等語。而被告庚○○在前開上訴事件中則主張其於94年12
    月19日確有將前述工地一些已生銹及長短不一的廢鐵賣給民
    皓資源回收場，然此係因戊○○指示，要求其將該部分廢鐵
    出售後，再買新的鋼筋，且其嗣後買了6.45公噸鋼筋，戊○○尚未歸還差價。又兩造於94年10月27日簽訂工程契約時，
    契約總價原為820萬元，因戊○○表示要將系爭鋼筋以5萬元
    售予其，契約總價才會從820萬元降為815萬元，證人丙○○
    （磁磚業者，庚○○下包）當時有在場，有聽聞上開經過等
    語，此觀諸上開97年度簡上字第30號案卷即明。從而，前開
    上訴事件既係審理戊○○要求被告庚○○將其盜賣之鋼筋，
    依侵權行為法律關係之請求權給付損害賠償，而被告庚○○
    又主張出賣鋼筋係受戊○○之指示，並已於工程款中扣抵5
    萬元，故被告丙○○於前開上訴事件具結證稱略以：戊○○
    與庚○○簽約時伊有在場，當時戊○○說有一些鋼鐵要給庚○○用，所以扣了5萬元，庚○○聽了表示贊成等語，係就
    案情有重要關係之事項，應無疑義。
  (三)被告庚○○於94年10月27日，與戊○○簽訂工程契約時，被
    告丙○○確實在場乙情，業據證人即丙○○之子乙○○於本
    院99年4月6日審理時證稱：「（庚○○承包陳喬竹南5 樓
    的套房興建工程你是否知道？）知道。（你為什麼知道？）
    那天我沒有做工作，我載我父親丙○○去上開工地，看工作
    。因為我們是貼磁磚的，庚○○要我們北上去看，磁磚的工
    作要給我們做。（你去工地的時候，尚有何人在場？）我、
    我父親丙○○、庚○○、還有己○○○。（你去的時候庚○○、己○○○到了沒有？）我們是從臺中一起去的，我開車
    載他們3 位一起去的。‧‧‧（提示94年10月27日業主戊○○與庚○○的契約書，此契約你有沒有看過？他們簽契約的
    時候我有看到，但是內容我不知道。（這是在何處、何時簽
    的？）本案工地旁的一個選舉的服務處簽的，簽約的時間就
    是我們去看工地的同一天。（簽約的時候有多少人在場？）
    那是選舉的服務處有很多人，我只是在旁邊我也不清楚。」
    、證人即庚○○之妻己○○○於本院99年4月6日審理時證稱
    ：「（你有無去過竹南或是頭份陳喬的套房工地工作過？
    ）有，地點是在頭份。（這工程和人簽約的時候，你有沒有
    去？）我有去。（何時、何處簽約你是否知道？）94年10月
    27日簽約的，簽約的地點是在工地旁邊一個選舉的事務所簽
    的。（庚○○與人簽約的過程你有無參與？）我有在旁邊聽
    。‧‧‧（簽約那天有幾人和你們一起從臺中到頭份的工地
    ？）我、丙○○、丙○○兒子乙○○，和我先生庚○○。（
    如何去？）乙○○開車載我們一起去的。（為何要丙○○、
    乙○○一起去看工地？）因為那個工程在趕進度，我先生想
    要把貼磁磚的工程給丙○○做，所以找他們一起去。」各等
    語綦詳，雖證人戊○○於原審98年11月4日審理時證稱：「
    （丙○○問：我有無在場？）我從頭到尾都沒有看過這個人
    ，我也不認識他。（丙○○問：你是否記得有帶我去工地？
    ）我帶的是庚○○和他老婆、兒子、媳婦，當時沒有丙○○
    這個人。‧‧‧（受命法官問：這兩次簽約，你都沒有看到
    丙○○在場？）我不認識他，我沒有看過這個人。（受命法
    官問：丙○○說簽約時，他的兒子乙○○也在場？）沒有。
    」等語（原審卷第46頁以下），衡情證人戊○○與被告丙○○素昧平生，94年10月27日簽約前亦未曾謀面，且94年10月
    27日簽約地點係在他人之競選服務處，閒雜人等亦多，當時
    證人戊○○係為與被告庚○○簽約而見面，此時證人戊○○
    專注之焦點係在簽約過程及與庚○○討論簽約條件，可能因
    此而忽略了庚○○以外之第三者，是證人戊○○所證述94年
    10月27日簽約當時被告丙○○未在場云云，尚難採為不利於
    被告丙○○之認定。
  (四)被告庚○○於本院99年5月18日審理時稱：「戊○○確實有
    以口頭說那些鐵要讓我賣，並抵5萬元的工程款。」（本院
    卷第頁）、證人己○○○於本院審理時證稱：「本來工程款
    是820萬元，後來就是口頭說鋼筋給我們用，工程款降為815
    萬元。」（本院卷第53頁反面），然為證人戊○○所否認，
    而證人戊○○於原審98年11月4日審理時證稱：「（庚○○
    問：你是否在電話中跟我說820萬元？）從頭到尾都沒有820
    萬元，都是825萬，談8百多萬的時候，我出10萬元，你答應
    我們，你的媳婦在寫草約，你媳婦上次說沒有，結果我拿出
    草約給庭上，庭上一提示，她說是她寫的，之前她說她沒有
    寫什麼文章，結果一拿出來，她說有，是825萬元，不是820
    萬元。‧‧‧（庚○○跟丙○○都講簽約當時，你有說有一
    些鋼鐵要給庚○○用，所以扣了5萬元，庚○○聽了表示贊
    成，是否有這件事情？）沒有，我很肯定沒有。（在你們工
    程契約進行當中，你曾經有一些舊的鋼鐵要給庚○○用或轉
    賣的情形？）沒有。‧‧‧（所謂扣5萬元這點有無記載在
    工程契約當中？）沒有，沒有這回事。」等語（原審卷第47
    頁以下）、於本院99年5月18日審理時證稱：「（你與被告
    庚○○的孟宏工程公司有無簽訂系爭陳喬工程契約書？）
    有。曾宏明和甲○○承包這工程前手做到中途就沒有做了，
    之後曾宏明和甲○○就介紹庚○○來承包剩下的工程。第一
    次見面的時候，庚○○向我開價工程款825萬元，庚○○的
    媳婦當場就拿紙寫了一個草約要跟我簽約，我今天有提出草
    約。我說金額這麼大怎麼可以這麼潦草，所以當天就沒有簽
    約。第二次庚○○就帶了合約來，第一次825萬元，我要他
    減個意思，減個10萬元。結果在第二次庚○○拿來的契約就
    寫了815萬元‧‧‧（第一次正式簽約是什麼時候？）94年
    10月27日。‧‧‧（你工地是人家做到一半停下來的，所以
    會有一些報銷的東西。庚○○向你承包工程的時候，有沒有
    向你說工地現場一些不可以用的鐵要怎麼處理？）沒有這回
    事，那個鐵都有一定的尺寸鋼筋還沒有使用當然一定會生銹
    但是那是正常的仍然可以使用。我並沒有說這些生銹的鋼筋
    要給庚○○使用，因為樓上的樓梯間還要使用，建築師說鋼
    筋要除銹再裝上去，沒有說這樣就不要了。」等語（本院卷
    第73頁以下），是由證人戊○○之證述可知，其與被告庚○○簽訂系爭工程契約時，並未談及工地現場之鋼筋要讓被告
    庚○○使用，所以扣5萬元工程款等情；再者，觀諸被告庚○○與證人戊○○兩人於94年10月27日所簽訂之工程契約（
    98年度他字第41號卷第54-63頁），本文條款共有37條，備
    註條款共有10條，其中契約本文第3條即清楚記載工程總價
    為815萬元（98年度他字第41號卷第56頁），除此之外，在
    契約本文及備註條款中均未記載有關鋼筋扣抵5萬元工程款
    之情事。仔細觀察此工程契約，除本文條款共有37條，備註
    條款亦多達10條，甚至連地下室蓄水池應改為不銹鋼2噸容
    量、衛浴設備應使用和成香格里拉系列、1樓應加裝男用尿
    斗1組、鋁門窗應具正字標誌、原廠出品氣密良好隔音佳之
    產品等細項，均記載於工程契約中（98年度他字第41號卷第
    62頁），內容可謂相當詳盡，文字記載亦清晰可辨，若確有
    鋼筋扣抵5萬元工程款之情事，為何在契約本文及備註條款
    中，均未提及此事，此點實與常理不符。綜合上開事證，足
    徵被告庚○○於94年10月27日與戊○○簽訂系爭工程契約時
    ，就堆置在工地現場之鋼筋，並未約定讓被告庚○○使用，
    並折抵5萬元工程款，則被告丙○○竟於前述民事事件準備
    程序時為「被上訴人《指戊○○》說有一些鋼鐵要給上訴人
    用，所以要扣5萬元。」之證述，自屬虛偽陳述。
  (五)又被告丙○○並非前開民事事件之當事人，其與該案之判決
    結果毫無利害關係可言，依常情若非出於他人之教唆，自無
    甘冒偽證罪責之風險故為虛偽陳述之必要，而被告庚○○係
    該民事事件之被告，如被告丙○○陳述「被上訴人《指戊○○》說有一些鋼鐵要給上訴人用，所以要扣5萬元。」之證
    詞為法院採信，對被告庚○○而言自屬有利可獲。被告丙○○明知被告庚○○與戊○○並未就上述鋼筋為折抵5萬元工
    程款之約定，竟仍於前述民事事件準備程序時故為前揭虛偽
    陳述，故除被告庚○○教唆被告丙○○為虛偽陳述之行為，
    當無其他可能，故應可認定被告丙○○之偽證應係出於被告
    庚○○之教唆甚明。
  (六)再者，戊○○起訴請求被告庚○○侵權行為損害賠償，經原
    審苗栗簡易庭以96年度苗簡字第360號判決被告庚○○敗訴
    ，被告庚○○不服前揭判決提起上訴，經原審以97年度簡上
    字第30號審理後，被告庚○○始主張出賣鋼筋係受戊○○之
    指示，並已於工程款中扣抵5萬元等語，原審97年度簡上字
    第30號民事事件判決認定該案爭點為：(1)戊○○是否曾指示
    庚○○將系爭鋼筋出售？(2)戊○○是否以5萬元將系爭鋼筋
    作價予庚○○？此觀之原審97年度簡上字第30號判決即明。
    從而，庚○○出賣系爭鋼筋是否係受戊○○之指示，並已於
    工程款中扣抵5萬元自應為對該民事事件之案情有重要關係
    事項，且該項爭點亦確實已影響該院97年度簡上字第30號民
    事判決結果，故被告丙○○就上開事實為虛偽陳述，自足以
    陷該民事事件結果於錯誤之危險（最高法院69年度台上字第
    2427號判例意旨參照）。雖然原審97年度簡上字第30號民事
    判決最後認定戊○○並未指示庚○○將爭鋼筋出售，亦無以
    系爭鋼筋折價5萬元之事，此有該案判決書亦明，但一有偽
    證行為，無論當事人是否因而受有利或不利之判決，均不影
    響其犯罪之成立（最高法院71年度台上字第8127號判例意旨
    參照），則被告丙○○上開偽證行為既足以影響裁判結果之
    危險，其偽證之犯行即屬成立。
  (七)綜上所述，被告庚○○、丙○○所辯均無可採，被告庚○○
    教唆偽證及被告丙○○偽證之事證已臻明確，渠等犯行洵堪
    認定，應依法論科。
三、論罪科刑部分：
  (一)按依刑法第168條規定證人依法作證時，必須對於案情有重
    要關係之事項，為虛偽之陳述，始負偽證罪之責，所謂於案
    情有重要關係之事項，係指該事項之有無，足以影響於裁判
    之結果者而言，蓋證人就此種事項為虛偽之陳述，則有使裁
    判陷於錯誤之危險，故以之為偽證罪，而科以刑罰，苟其事
    項之有無，與裁判之結果無關，僅因其陳述之虛偽，而即對
    之科刑未免失之過酷（最高法院29年上字第2341號判例意旨
    參照）。又按刑法上之偽證罪，不以結果之發生為要件，一
    有偽證行為，無論當事人是否因而受有利或不利之判決，均
    不影響其犯罪之成立（最高法院71年臺上字第8127號判例意
    旨參照）。復按被告在訴訟上固有緘默權，且受無罪推定之
    保障，不須舉證證明自己無罪，惟此均屬消極之不作為，如
    被告積極教唆他人偽證，為自己有利之供述，已逾越上揭法
    律對被告保障範圍，此作為對司法審判之公正，進行侵害，
    不能無罰，此與上述法律對其消極不作為之保障，自屬有別
    。最高法院24年上字第4974號判例謂「犯人自行隱避，在刑
    法上既非處罰之行為，則教唆他人頂替自己，以便隱避，當
    然亦在不罰之列」，乃針對刑法第164條第2項頂替罪所作之
    解釋，尚不得比附援引，藉為教唆偽證罪之免責事由（最高
    法院93年度台上字第141號、97年度台上字第2162號判決意
    旨參照）。
  (二)被告丙○○於原審97年度簡上字第30號請求侵權行為損害賠
    償事件準備程序作證時，虛偽陳述其聽聞當時戊○○說有一
    些鋼鐵要給庚○○用，所以扣了5萬元，庚○○聽了表示贊
    成等語，則有無扣抵5萬元之事項，顯然足以影響該侵權行
    為損害賠償案件裁判之結果，雖最終並未發生使裁判發生不
    正確之結果，然依前述說明，並不影響其偽證罪之成立。又
    被告庚○○雖有權舉證以維護其民事主張，然其積極教唆被
    告丙○○為前揭偽證行為，為自己有利之供述，依前述說明
    ，仍構成教唆偽證罪。故核被告丙○○所為，係犯刑法第16
    8條之偽證罪，被告庚○○唆使被告丙○○為犯罪行為，係
    屬教唆犯，應負教唆偽證之刑責，依所教唆之罪處罰之。
  (三)被告庚○○前因違反毒品危害防制條例案件，經法院判處有
    期徒刑4月確定，於97年7月8日執行完畢，有臺灣高等法院
    被告前案紀錄表在卷可憑，其前受有期徒刑執行完畢，5年
    以內故意再犯本件有期徒刑以上之罪，為累犯，應依刑法第
    47條第1項之規定加重其刑。
四、原審認被告庚○○、丙○○罪刑明確予以論科，固非無見。
    惟查：(一)94年10月27日被告庚○○與告訴人戊○○簽約時，
    被告丙○○有在場，已如前述，原審認被告丙○○未在場，
    與本院認定之事實不符，尚有未洽；(二)刑事訴訟法為保障被
    告之防禦權，尊重其陳述之自由，包括消極不陳述與積極陳
    述之自由，前者賦予保持緘默之權，後者則享有無須違背自
    己之意思而為陳述之權。此外，被告尚得行使辯明權，以辯
    明犯罪嫌疑，並就辯明事項之始末連續陳述；於審判期日調
    查證據完畢後，更得就事實及法律辯論之（第95條第2款、
    第96條、第289條第1項參照）。此等基於保障被告防禦權而
    設之陳述自由、辯明及辯解（辯護）權，既係被告依法所享
    有基本訴訟權利之一，法院復有闡明告知之義務。則科刑判
    決時，對刑之量定，固應以被告之責任為基礎，本於比例、
    平等及罪刑相當等原則，並審酌刑法第57條所列各款情狀為
    輕重之標準，然其中同條第10款所稱犯罪後之態度，係指被
    告犯罪後，因悔悟而力謀恢復原狀，或與被害人和解，賠償
    損害等情形而言，應不包括被告基於防禦權之行使而自由陳
    述、辯明或辯解（辯護）時之態度。是自不得因被告否認或
    抗辯之內容與法院依職權認定之事實有所歧異或相反，即予
    負面評價，逕認其犯罪後之態度不佳，而採為量刑畸重標準
    之一（最高法院98年度台上字第4312號判決意旨參照）。原
    審判決以被告庚○○、丙○○「否認犯行之犯後態度‧‧‧
    」等語，憑為量刑斟酌之因素，核非允洽。被告庚○○、丙○○上訴意旨，否認涉有上開犯行云云。然查，被告庚○○
    、丙○○之犯行事證明確，已詳如前述，其等所辯顯係卸責
    之詞，委無足取。被告庚○○、丙○○之上訴雖均無理由，
    然原審判決既有上開可議之處，自應由本院將原審判決予以
    撤銷改判。爰審酌被告庚○○素行非佳，前有違反毒品危害
    防制條例等論罪科刑紀錄（已如前述），其為圖民事判決結
    果有利於己，竟教唆被告丙○○為偽證，而被告丙○○素行
    尚可，然竟因工作情誼，受被告庚○○之教唆而為偽證，其
    2人所為，均已妨害司法審判之公平、公正，惟幸未使裁判
    發生不正確之結果，且該等裁判僅涉及民事簡上審之財產訴
    訟，而非刑事訴訟，其犯罪情節尚非惡劣嚴重，暨其等生活
    狀況、智識程度、犯罪之動機、目的、手段、所生危害等一
    切情狀，爰分別量處如主文所示之刑。
五、被告庚○○聲請傳訊甲○○到庭作證，然依證人戊○○所述
    ，94年10月27日簽約時，甲○○並不在場（本院卷第73頁反
    面），而被告庚○○稱關於上述鐵筋讓其使用，得扣5 萬元
    工程款之事，係94年10月27日簽約時談的，甲○○當時既未
    在場見聞，自無傳訊其作證之必要，附此敘明。
據上論斷，應依刑事訴訟法第369條第1項前段、第364條、第299
條第1項前段，刑法第29條、第168條、第47條第1項，判決如主
文。
本案經檢察官丁○○到庭執行職務。
中    華    民    國    99    年    6    月    15     日
            刑事第五庭  審判長法  官  趙  春  碧
                              法  官  賴  恭  利
                              法  官  何  秀  燕
以上正本證明與原本無異。
如不服本判決應於收受送達後10日內，向本院提出上訴書狀，其
未敘述上訴理由者，並得於提起上訴後10日內向本院補提理由書
(均須按他造當事人之人數附繕本)「切勿逕送上級法院」。
                              書記官  郭  振  祥
中    華    民    國    99    年    6    月    15     日

司法院資訊處製作；財團法人民間司法改革基金會備份。
